【裁判字號】    97,重訴,4906
【裁判日期】    980115
【裁判案由】    違反槍砲彈藥刀械管制條例
【裁判全文】
臺灣臺中地方法院刑事判決            97年度重訴字第4906號
公  訴  人  臺灣臺中地方法院檢察署檢察官
被      告  乙○○
選任辯護人  林文成 律師
上列被告因違反槍砲彈藥刀械管制條例案件，經檢察官提起公訴
（97年度偵字第23907號），本院判決如下：
    主    文
乙○○未經許可運輸手槍，累犯，處有期徒刑柒年貳月，併科罰
金新臺幣拾萬元，罰金如易服勞役，以新臺幣壹仟元折算壹日；
扣案之西德ＨＫ廠Ｐ7Ｍ8型制式半自動手槍壹枝（槍枝管制編號
0000000000號，含彈匣壹個）及具殺傷力之口徑九MM制式子彈拾
參顆（原扣案貳拾顆，試射柒顆）均沒收。
    犯罪事實
一、乙○○曾於八十四年二月五日因違反懲治盜匪條例經本院判
    處有期徒刑七年八月確定，於九十二年二月十日執行完畢，
    且曾因恐嚇取財案件，經本院於九十七年三月三日以九十七
    年訴緝字一五一０號判處有期徒刑五月，減為有期徒刑二月
    十五日確定，於九十七年三月二十七日執行完畢。明知制式
    手槍及子彈為管制物品，不得非法持有、運輸，竟基於運輸
    手槍、子彈之犯意，向不詳之人取得西德ＨＫ廠Ｐ7Ｍ8型制
    式半自動手槍一枝（槍枝管制編號0000000000號，含彈匣一
    個）及具殺傷力之口徑九MM制式子彈二十顆（其中七顆已經
    鑑驗試射）後，將上開槍彈以塑鋼土包覆後裝入已拆卸之光
    碟機外殼內，再置入ＤＶＤ盒內並裝入行李箱，而於九十七
    年十月十二日上午攜帶上開裝有槍枝、子彈之行李箱從台中
    市住處啟運，至台中縣沙鹿鎮之清泉崗機場，欲搭機前往金
    門，嗣於同日上午九時許，在該機場為內政部警政署航空警
    察局台北分局台中分駐所員警於執行託運檢查時，當場於其
    託運之行李中查獲上開槍彈（尚未攜入航空器內）。
二、案經內政部警政署航空警察局台北分局報請臺灣臺中方法院
    檢察署檢察官偵查起訴。
    理  由
一、證據能力部分：
（一）、按刑事訴訟法第二百零八條規定：「法院或檢察官得囑
        託醫院、學校或其他相當之機關、團體為鑑定，或審查
        他人之鑑定，並準用第二百零三條至第二百零六條之一
        規定；其須以言詞報告或說明時，得命實施鑑定或審查
        之人為之。第一百六十三條第一項、第一百六十六條至
        第一百六十七條之一、第二百零二條之規定，於前項由
        實施鑑定或審查之人為言詞報告或說明之情形準用之。
        」，惟司法警察等偵查輔助人員於案件未移送檢察官偵
        查前之調查犯罪階段，為查明槍彈有無殺傷力，資為移
        送檢察官偵查之依據，乃先行將槍、彈證物送請檢察機
        關概括選任之專責鑑定機關實施鑑定（此與查獲毒品先
        送衛生機關鑑定相同），基於檢察一體原則，該鑑定機
        關亦應視同受承辦檢察官所選任或囑託而執行鑑定業務
        ，其等出具之書面鑑定報告乃現行刑事訴訟法第二百零
        六所定之鑑定人書面報告，應具有證據能力。查內政部
        警政署刑事警察局係經臺灣高等法院檢察署檢察長概括
        選任鑑定槍彈有無殺傷力之鑑定機關，依上開說明，同
        時參酌內政部警政署刑事警察局係國內專責鑑定槍彈機
        關，本案被告、辯護人及公訴人對於內政部警政署刑事
        警察局所出具之九十七年十一月十七日刑鑑字第0970
        156349號槍彈鑑定書之證據能力亦表示不爭執，是上開
        槍彈鑑定書自有證據能力。
（二）、至於扣案之槍枝、子彈，並非供述證據，無傳聞法則之
        適用，且上開物證經偵辦員警依法定程序合法扣得，與
        本案具有關聯性，當有證據能力，合先敘明。
（三）、再按除顯有不可信之情況外，公務員職務上製作之記錄
        文書、證明文書及從事業務之人於業務上或通常業務過
        程中所須製作之記錄文書、證明文書，得為證據，刑事
        訴訟法第一百五十九條之四第一項第一、二款定有明文
        。卷附航空公司旅客艙單為航空公司於飛航前通常業務
        過程中之記錄文書，且公訴人、被告、辯護人均不爭執
        其證據能力，自得作為證據。
二、實體認定之依據：
        訊據被告乙○○就上開持有扣案槍、彈之事實坦承不諱
        ，惟矢口否認有運輸槍枝之犯意，辯稱：伊於九十七年
        十月十二日上午欲前往清泉崗機場搭機時，因急忙混亂
        中拿錯行李而誤攜槍彈至機場而遭查獲云云，惟查：被
        告於第一次警訊、偵訊中均坦承其係有意將槍彈（惟辯
        稱不知道該包裹內有槍彈）攜往機場，經警查獲後有逃
        跑之行為等語明確，有警訊、偵訊筆錄各一份在卷可憑
        。本案扣案槍彈係以塑鋼土包裹，復放入包裝盒內，業
        據被告自承不諱，且有相片六幀附卷可憑，其欲以上開
        方式掩人耳目之意圖明顯。被告雖辯以上開槍彈放置於
        塑鋼土內是為了防潮云云，姑不論此舉是否確有防潮之
        效用，該槍彈在被告尚未離開住處之前，業已放入託運
        之行李箱內，復查被告託運之行李箱內尚有其他衣物，
        有相片二幀附卷可憑，倘非基於運輸之意，又何需裝入
        託運之大行李箱中？被告辯稱係臨時拿錯行李云云，核
        與常理不符，不足採信，此外復有扣案手槍一枝及子彈
        十三顆（七顆經驗試射）扣案可憑，且扣案之手槍一枝
        及子彈二十顆經送內政部警政署刑事警察局分別以性能
        檢驗法、試射法及顯微鏡比對法等鑑定方法鑑定之結果
        為：送鑑手槍一枝（槍枝管制編號0000000000號），認
        係九MM制式半自動手槍，為西德ＨＫ廠Ｐ7Ｍ8型，槍號
        遭磨滅，槍管具六條右旋來復線，擊發功能正常，可供
        擊發同口徑制式子彈使用，認具殺傷力。送鑑子彈二十
        顆，均係口徑九MM制式子彈，採樣七顆試射，可擊發，
        認具殺傷力等情，有該局九十七年十一月十七日刑鑑字
        第097156349號槍彈鑑定書一份附卷可憑，並有九十七
        年十月十二日華信航空一七六一班次旅客艙單、採證照
        片二十六幀、護照影本一紙附卷可憑。本件事證明確，
        被告犯行洵堪認定，應予依法論科。
三、論罪科刑：
（一）、按懲治走私條例所謂出口，係指由我國海港、航空機場
        或陸地邊境向國外運輸者而言，自台灣地區私運管制物
        品進入大陸地區者以私運管制物品出口論，其私運之方
        式，不論為海運、空運或陸運，或數方式併用，均屬之
        ，惟限於對於私運管制物品出口之構成犯罪事實，已開
        始實行者，始得認定為著手，經查本案槍械、子彈雖係
        甲類管制進出口之物品，惟本案被告係搭乘國內客運班
        機欲前往金門，尚未到達金門即遭查獲，縱令被告最終
        目的地係大陸地區之廈門，惟其既尚未到達金門陸地邊
        境，尚難認其係已開始實施私運管制物品出口行為，合
        先敘明。
（二）、再按槍砲彈藥刀械管制條例有關運輸槍砲、子彈罪，法
        條文字並未限於他人所有或持有之槍枝，且參照最高法
        院五十二年度第四次民刑庭總會會議決議之意旨，可見
        「運輸」不以為他人輸送為必要，即為自己輸送者亦包
        括在內，最高法院八十二年度第三次刑事庭會議決議、
        九十六年台上字第五四七九號判決亦採同見解，查本案
        被告雖無證據證明係為他人運送，惟其刻意以塑鋼土包
        覆槍彈，該槍彈及其包裝佔用行李箱之範圍亦非小，自
        非單純基於為自己持有之意思為之，次查被告自台中市
        出發到達清泉崗機場復欲搭機前住金門，業由台中市進
        入台中縣且欲搭機離開台灣本島，亦非短途持有，揆諸
        上開見解，被告所為仍合於運輸槍彈罪名。次按上開運
        輸槍彈罪名，係一經啟運，即屬既遂，是核被告所為，
        係犯槍砲彈藥刀械管制條例第七條第一項之未經許可無
        故運輸手槍罪及同條例第十二條第一項之未經許可無故
        運輸子彈罪。被告非法持有制式手槍、子彈犯行各為運
        輸制式手槍、子彈犯行吸收，而不另論罪，被告以一運
        輸行為，同時、同地運輸前開手槍一枝及子彈二十顆之
        二罪，為想像競合犯，依刑法第五十五條規定，應從一
        重依槍砲彈藥刀械管制條例第七條第一項之未經許可無
        故運輸手槍罪處斷。查被告曾於八十四年二月五日因違
        反懲治盜匪條例經本院判處有期徒刑七年八月確定，於
        九十二年二月十日執行完畢，且曾因恐嚇取財案件，經
        本院於九十七年三月三日以九十七年訴緝字一五一０號
        判處有期徒刑五月，減為有期徒刑二月十五日確定，於
        九十七年三月二十七日執行完畢，有台灣高等法院被告
        前案紀錄表一份在卷可憑，其於有期徒刑執行完畢後，
        五年內再故意犯本件有期徒刑以上之罪，為累犯，除法
        定本刑為死刑、無期徒刑不得加重外，均依法加重其刑
        。爰審酌被告運輸者係威力強大之制式手槍、子彈，對
        社會治安潛在成脅甚鉅，竟至欲攜帶前往登機，惟並無
        證據顯示其持有槍枝子彈從事其他非法行為，及對於槍
        枝、子彈來源供詞不一等一切情狀，量處如主文所示之
        刑，並就併科罰金部分諭知易服勞役之折算標準。公訴
        人雖求刑有期徒刑八年，惟本院認本件既無證據顯示被
        告有持有槍彈為不法犯行之舉動，認公訴人上開具體求
        刑應屬過重，並此敘明。扣案之西德ＨＫ廠Ｐ7Ｍ8型制
        式半自動手槍一枝（槍枝管制編號0000000000號，含彈
        匣一個）及具殺傷力之口徑九MM制式子彈十三顆係違禁
        物，不問屬於犯人與否，均應依刑法第三十八條第一項
        第一款規定，予以宣告沒收。另因試射而擊發鑑驗之子
        彈七顆，已喪失違禁物之性質均無從為沒收之諭知。
據上論斷，應依刑事訴訟法第二百九十九條第一項前段，槍砲彈
藥刀械管制條例第七條第一項、第十二條第一項，刑法第十一條
前段、第五十五條、第四十七條第一項、第四十二條第三項、第
三十八條第一項第一款，判決如主文。
本案經檢察官甲○○到庭執行職務。
中    華    民    國    98   年    1     月    15    日
                  刑事第七庭    審判長法  官   陳如玲
                                      法  官   郭德進
                                      法  官   張清洲
以上正本證明與原本無異。
如不服本判決應於收受判決後10日內向本院提出上訴書狀，並應
敘述具體理由；其未敘述上訴理由者，應於上訴期間屆滿後20日
內向本院補提理由書（均須按他造當事人之人數附繕本）「切勿
逕送上級法院」。
                                      書記官    童淑芬
中    華    民    國    98    年    1    月    15    日
附錄法條：
槍砲彈藥刀械管制條例第七條第一項
槍砲彈藥刀械管制條例第十二條第一項


司法院資訊處製作；財團法人民間司法改革基金會備份。
